臺灣臺中地方法院民事判決　　　　　　　100年度訴字第107號
原　　　告　林世民
訴訟代理人　林水欽
被　　　告　溫秀娥
上列當事人間請求排除侵害事件，於民國100年8月9日言詞辯論
終結，本院判決如下：
    主      文
被告應將其所有門牌號碼台中巿大肚區○○路一六四巷四弄一一
四之二號房屋浴室滲漏部分修繕，迄至不再滲漏至原告所有門牌
號碼台中巿大肚區○○路一六四巷四弄一一四之一號房屋為止。
訴訟費用新台幣伍萬柒仟參佰參拾伍元由被告負擔。
    事實及理由
一、原告方面：
  (一)原告起訴主張兩造所有房屋為同棟3層樓房，原告於民國
      (下同)98年12月31日向前手買受該棟2樓即門牌號碼台中
      巿大肚區 (原告起訴時誤繕為台中市龍井區，應由本院逕
      予更正)中沙路164巷4弄114之1號房屋(下稱2樓房屋)，而
      被告則為該棟3樓即門牌號碼台中巿大肚區○○路164巷4
      弄114之2號房屋(下稱3樓房屋)。嗣原告於99年1月間取得
      2樓房屋後，即重新裝潢進住，不久即發現2樓房屋之房間
      天花板有滲水情形，造成壁紙嚴重脫漏，經查證結果，確
      認漏水處在3樓房屋浴室下方區域，原告乃多次通知被告
      修繕或向台中市大肚區公所調解委員會聲請調解，被告均
      置之不理，而被告所有3樓房屋之滲漏，已造成對原告所
      有權行使之妨害，為此依民法第767條第1項規定提起本訴
      。並聲明：如主文所示。
  (二)對被告抗辯之陳述：
   1、被告自始欠缺誠意處理3樓房屋浴室修繕問題，原告不願
      意出資代為修繕，請被告自行僱工修繕。
   2、對台灣省建築師公會鑑定結果無意見。
二、被告方面：
  (一)原告所有2樓房屋滲漏，原因未必係被告所有3樓房屋所造
      成，聲請法院勘驗現場，並查明究竟何處漏水，再決定如
      何處理。
  (二)台灣省建築師公會鑑定結果即使認為原告所有2樓房屋滲
      漏係被告所有3樓房屋浴室滲漏所致，但被告沒有錢修繕
      ，原告應自行設法處理。
  (三)並聲明：原告之訴駁回。
三、原告主張上揭事實，已據其提出土地登記謄本1件、建物登
    記謄本2件、台中市大肚區調解委員會調解不成立證明書1件
    及2樓房屋滲漏照片12幀各在卷為憑，核屬相符，被告除以
    上情抗辯外，對原告提出上開文書及照片之真正不爭執，是
    原告此部分之主張自堪信為真實。
四、法院之判斷：
  (一)原告主張其所有2樓房屋之房間天花板發生滲漏水，造成
      壁紙嚴重脫落，係因被告所有3樓房屋滲漏所致乙節，業
      經其提出2樓房屋滲漏照片12幀在卷為證，而本院依被告
      聲請於100年3月2日上午會同台灣省建築師公會指派之建
      築師及兩造履勘現場，發現兩造所有之2樓、3樓房屋之格
      局、房間、浴室對應位置大致相同，2樓房屋毗鄰浴室之
      房間牆壁確有油漆剝落滲水之痕跡，另3樓房屋與2樓房屋
      相對位置之房間牆壁亦有油漆剝落滲水之情形各情，製有
      勘驗筆錄在卷可稽，則依上開勘驗現場所見，原告主張2
      樓房屋之房間天花板發生滲漏水，係因被告所有3樓房屋
      滲漏所致乙節，衡情即屬可信。
  (二)又本件依原告聲請囑託台灣省建築師公會指派建築師進行
      上開滲漏水原因之鑑定，經鑑定結果認為2樓房屋室內裝
      飾後，房間樓板有滲漏現象，經2樓及3樓之現場勘查，該
      棟公寓為3層ＲＣ造建築物，有共同管道間，浴廁上下層
      在同一位置，2樓樓板滲漏處正是上層3樓浴廁之用水區，
      且3樓浴廁使用多年未作修繕，故2樓房屋樓板滲漏應源自
      3樓房屋之浴廁，必須在3樓房屋浴廁重作防水及排水處理
      ，才能改善2樓房屋樓板滲漏現象等情，有該公會100年7
      月6日台建師鑑(100003)字第258-3號函及鑑定報告書各在
      卷足憑，而兩造亦對鑑定結果表示無意見(參見100年8月9
      日言詞辯論筆錄)，足見原告上開主張與事實相符，自堪
      採信。
  (三)按所有人對於無權占有或侵奪其所有物者，得請求返還之
      。對於妨害其所有權者，得請求除去之。有妨害其所有權
      之虞者，得請求防止之。民法第767條第1項定有明文。又
      該條項中段所謂妨害者，係指以占有以外方法，客觀上不
      法侵害所有權或阻礙所有人之圓滿行使其所有權之行為或
      事實而言。而所謂「不法」，僅須所有人對於行為人之妨
      害，於法令上並無容忍之義務為已足，並非以行為人之妨
      害具有刑事責任或有民事上無效、得撤銷事由為必要(參
      見最高法院88年度台上字第2420號判決意旨)。本件原告
      所有2樓房屋樓板之滲漏水，既因被告所有3樓房屋浴室防
      水及排水設施怠於修繕致生滲漏所致，已如前述，而上開
      2樓房屋樓板滲漏情形已嚴重影響原告居住品質，對原告
      就2樓房屋之圓滿行使所有權亦造成不法之侵害，原告復
      無容忍被告放任不修繕之法律上義務，則依首揭法條規定
      及最高法院判決意旨，原告訴請被告應將3樓房屋浴室滲
      漏部分修繕，迄至不再滲漏至2樓房屋為止，洵屬有據。
      至被告辯稱其無資力可供修繕3樓房屋浴室漏水部分云云
      ，要為被告卸責之詞，亦與本件法院之判斷無涉，併予說
      明。
五、綜上所述，原告原告所有2樓房屋樓板之滲漏水，既因被告
    所有3樓房屋浴室防水及排水設施怠於修繕致生滲漏所致，
    則原告依據民法第767條第1項規定訴請排除侵害，即請求被
    告應將3樓房屋浴室滲漏部分修繕，迄至不再滲漏至2樓房屋
    為止，即有理由，應予准許。
六、本件訴訟費用包括第一審裁判費新台幣(下同)17335元及第
    一審鑑定費用40000元，共計57335元，而本件既為被告全部
    敗訴之判決，爰命被告負擔全部訴訟費用。
七、本件事證已臻明確，兩造其餘攻擊防禦方法及所舉證據資料
    ，核與本件判決所得心證及結果均不生影響，毋庸逐一論述
    ，附此敘明。
八、結論：本件原告之訴為有理由，依民事訴訟法第78條判決如
    主文。
中    華    民    國     100    年    8    月    23   日
                  民事第三庭    法  官  林金灶
以上正本係照原本作成。
如對本判決上訴，須於判決送達後20日內向本院提出上訴狀(須
附繕本)。如委任律師提起上訴者，應一併繳納上訴審裁判費。
中    華    民    國     100    年    8    月    23   日
                                書記官  蕭榮峰